【裁判字號】    98,台上,926
【裁判日期】    980226
【裁判案由】    妨害性自主
【裁判全文】
最高法院刑事判決              九十八年度台上字第九二六號
上  訴  人  台灣高等法院台中分院檢察署檢察官
被      告  張○○名字及出生.
上列上訴人因被告妨害性自主案件，不服台灣高等法院台中分院
中華民國九十七年八月二十日第二審更審判決（九十六年度重上
更(四)字第七四號，起訴案號：台灣台中地方法院檢察署八十八年
度偵字第一四五六一號），提起上訴，本院判決如下：
    主  文
原判決撤銷，發回台灣高等法院台中分院。
    理  由
本件原判決以公訴意旨略以：被告張○○（名字詳卷）為乙女（
姓名、年籍均詳卷）之父，自民國八十二年起，即基於概括之犯
意，趁其前妻不在家之際，連續強行撫摸乙女之胸部、下體，而
為多次猥褻之行為。又自八十四年起至八十八年五月二十七日止
，基於概括之犯意，以嚴厲口氣喝令乙女脫去其內褲，再強行脫
去乙女衣服，對乙女連續多次為性交行為，因認被告涉犯刑法第
二百二十一條第一項強制性交及修正前刑法第二百二十四條第一
項強制猥褻罪嫌云云。但經審理結果，認為不能證明被告犯罪，
因而撤銷第一審之判決，改判諭知被告無罪，固非無見。
惟查：(一)、被告以外之人在審判外所為之陳述，並非一律均無證
據能力，茍有刑事訴訟法第一百五十九條之五第二項之情形，仍
有證據能力。原判決雖載稱「被害人乙女於警訊（詢）、偵訊之
指述固屬被告以外之人於審判外所為陳述，無證據能力，不得作
為被告犯罪之證據」（見原判決第二頁第三至四行），但就乙女
在審判外之陳述究有無前揭規定得例外賦予證據能力之情形，則
悉未說明論述，即遽認乙女在審判外之陳述不具證據能力，理由
自嫌未備。又原判決雖以丙女（即乙女之母）所述乙女遭被告性
侵害之地點除住家外，另有在台中縣豐原市中正公園附近樹下之
傳聞證據，作為乙女所述僅在住處遭被告性侵害而與前者不符之
彈劾證據，執以論斷乙女指述被告對其為強制猥褻及性交等均無
可採信。但丙女上開所述是否確與乙女告知之內容相符？乙女對
丙女前揭證述之說詞為何？原判決俱未說明，非唯速斷，理由亦
屬欠備。(二)、證據之取捨及證據之證明力如何，固由事實審法院
依其調查證據所得心證，本其確信自由判斷，但不得違反經驗法
則或論理法則，否則即難遽認適法。原判決以被告女友沈淑芬在
原審此次更審中證稱：與被告在房間之地毯上性交，因唯恐懷孕
而採體外射精，會遺留在地板；暨乙女之弟證稱：曾和乙女偷看
被告與沈淑芬性行為各等語，而謂警方依乙女指述，將被告房間
地毯送請鑑定結果，雖其上所留精子細胞與被告DNA 相符，仍不
足證明被告有於房間內對乙女為強制性交等犯行（見原判決第九
頁第四至九行）。惟沈淑芬在第一審係供證其與被告性交後偶有
精液滴落地毯（見一審卷第一○九頁反面），並未陳稱其與被告
性交時因怕受孕而採體外射精。又乙女在偵查中已明確供稱其從
未見過被告與沈淑芬性交（見偵查卷第七五頁），其在原審第二
次更審後雖翻異前供，改稱被告未對其強制性交或猥褻云云，然
仍未為曾與其弟偷窺被告和沈淑芬性行為之供述，則乙女之弟前
揭供證是否屬實，已非無疑；況無論被告與沈淑芬係性交後偶有
精液滴落地毯，抑或性交時體外射精，偷窺者實難精準描述。且
乙女之弟僅籠統證述曾偷看被告與沈淑芬性交，並未指稱被告與
沈淑芬係在地毯上發生性關係，而被告房間內既有床鋪，茍其與
沈淑芬係在兩情相悅下發生性關係，要無捨舒適之床鋪而在地毯
上急就性交之理。沈淑芬在第一審經訊以：「是否會直接往地上
射精？」時，係供陳：「沒有印象會如此，應該是起身拿衛生紙
時掉落而已」，被告亦供稱；「因衛生紙放在化粧台上，有時滴
落地毯」各等語（見一審卷第一○九頁反面、第一一○頁），且
懷孕與否，與在床鋪或地毯上性交均屬無關，被告既在自己房間
與沈淑芬親熱溫存，衡情要無捨床鋪而在地毯上倉促做愛之理，
原判決此一論斷，與經驗法則難謂無違。(三)、被告經施以測謊鑑
驗結果，就其有無猥褻或性交乙女之說詞，係呈情緒波動反應，
研判有說謊。原判決既臚列五項測謊須具備之形式要件，乃竟未
敘明被告接受測謊時，有何不具該測謊形式要件之情形，即遽謂
測謊之結果並非絕對可信云云，理由自有矛盾。又乙女在警詢時
、偵查中及第一審時，就其遭被告強制猥褻時間之指述，雖有「
國小二、三年級」或「三、四年級」之些微差異，但對其在「國
小五、六年級」時為被告強制性交之供述，則始終一致。且就被
告對其所為強制猥褻、強制性交等基本事實之指述，亦無不同。
而其處女膜十二點至十點方向有皮下瘀血、五點至六點方向有浮
腫、處女膜有陳舊裂傷，參諸法務部法醫研究所及行政院衛生署
豐原醫院就乙女前揭處女膜傷痕所為：「受驗人陰部有外傷，若
為大片及受鈍挫傷較深且不在醫院治療，又在家未有好好治療時
，二星期後仍不排除尚可驗出其原來瘀血與浮腫」、「對於比較
嚴重性之傷害或受傷之部位，未加以適當治療或繼發感染，則原
先傷害之部位癒合較遲緩」之函覆內容以觀（見上訴卷第一二四
至一二七頁），可見乙女處女膜所受瘀血、浮腫等傷勢並非輕微
，其成因似非乙女在原審第二次更審後基於原諒被告行為意念下
，所稱「可能出去玩時受傷」一語所可釋明。乙女指稱其在屋內
房間遭被告強制猥褻、強制性交，及被告於性交時射精在地毯上
等情之陳述，與其處女膜受有前揭陳舊性裂傷等，及地毯經鑑驗
結果，確有被告之精液，悉相吻合，則上開事證，彼此間既具關
聯性，自應為綜合歸納之觀察，依經驗法則衡情度理，本於自由
心證客觀判斷，方符真實發現主義之精神。原審未就乙女在偵查
中及第一審之全部陳述意旨及其餘卷證資料為整體之觀察，予以
綜合判斷其證據價值，竟將各該不利被告之證據予以割裂，單獨
觀察分別評價，或針對乙女陳述因枝節上之差異，即悉予摒棄，
或乙女在原審第二次更審後基於原諒被告行為所表述之籠統說詞
，即謂乙女先前在偵審中具體且有事證足堪佐憑所陳非屬虛妄之
供述，俱無足採，其就證據證明力之判斷自欠缺合理性而與事理
不侔，難謂與論理法則無違。檢察官上訴意旨指摘原判決不當，
非無理由，應認仍有發回更審之原因。本件經更審結果，如為被
告有罪之判斷，則本院歷次發回意旨所指明事項，仍應注意審酌
，併此敘明。
據上論結，應依刑事訴訟法第三百九十七條、第四百零一條，判
決如主文。
中    華    民    國  九十八  年    二    月  二十六  日
                      最高法院刑事第七庭
                          審判長法官  謝  俊  雄  
                                法官  陳  世  雄  
                                法官  魏  新  和  
                                法官  吳  信  銘  
                                法官  徐  文  亮  
      本件正本證明與原本無異
                                      書  記  官  
中    華    民    國  九十八  年    三    月    三    日
                                                     ｍ

司法院資訊處製作；財團法人民間司法改革基金會備份。
